lexd/lexicons/verb_past.lexd
LEXICON PastVerbStem
wêбт                     # вращаться, кружиться (о крайнем быке при молотьбе)
wêзд                     # заставлять плыть (лодку, корабль, лошадь, плот); купать, мыть; очищать, отделять зерно от мелких камней (при помощи воды); промывать зерно; переправлять, тащить по воде; грести
wêпт                     # вращаться, кружиться (о крайнем быке при молотьбе)
wêрвд                    # болтать, разглагольствовать; кипятить; кипятить
wêх̌т                    # лишаться (должности, чина и т. п.); мерзнуть, зябнуть, стыть, коченеть; оказываться, попадать; падать; падать, валиться; рушиться; появляться, рождаться; проваливаться; терпеть неудачу; рваться, изнашиваться
wêғд                     # блеять; мычать
wāрêзд                   # подстреливать, подбивать; ударять, бить, стучать
wāшт                     # отделять солому, сор от зерна (при веянии); размахивать, махать руками (при ходьбе)
wāғд                     # выть, завывать (о ветре); кричать, орать; грубить; кричать, реветь; плакать навзрыд, реветь, рыдать
wарwêх̌т                 # ворочать, перевертывать, шевелить, двигать, перевертывая
wарwарθт                 # возиться, двигаться; шевелиться; барахтаться; искать, шарить (руками); перевертываться, ворочаться; привыкать, привязываться; симпатизировать
wарδāwд                  # болтать; сочинять, фантазировать
wарδу̊ӡд                 # очищать абрикосы от косточек (перед сушкой)
wарδуд                   # болтать; сочинять, фантазировать
wарδӣрт                  # развлекать; утешать
wарδӯйд                  # очищать, отделять (напр. абрикосы от косточек, горох от кожуры)
wарθāпт                  # болтать, говорить; фантазировать; искать, шарить, нащупывать (рукой)
wарвент                  # болтать, разглагольствовать; кипятить; кипятить, варить; печь, палить
wашт                     # размахивать руками
wақсент                  # вызывать тошноту, рвоту
wақт                     # петь, ворковать, верещать (о куропатке)
wеδд                     # вводить, вносить; загонять; вставлять, втыкать; вкладывать; выступает во второй части сложноименных глаголов; готовить (пищу), варить; заваривать (чай); давать, накладывать, подбрасывать (корм); кормить (животных, птиц); доводить, приводить (в какое-л. состояние); засевать, сеять; класть, накладывать, укладывать; ставить; класть, помещать, устанавливать, снимать (об одежде); обвинять; сваливать вину на кого-л.; организовывать, устраивать; налаживать, устанавливать; помещать, устраивать, определять; снимать (одежду, обувь); ставить отметку; стелить, расстилать; раскладывать; стрелять; бросать, кидать (в кого-л.); упоминать; замечать, отмечать; делать пометку; хватать (до какого-л. срока, предела)
wзент                    # знать
wзу̊нт                   # в формулах просьбы, мольбы, заклинания: сделать что-л.; знать; понимать; считать, принимать (за кого-, что-л.); уважать, признавать, почитать; узнавать
wиδд                     # вводить, вносить; загонять; вставлять, втыкать; вкладывать; выступает во второй части сложноименных глаголов; готовить (пищу), варить; заваривать (чай); давать, накладывать, подбрасывать (корм); кормить (животных, птиц); доводить, приводить (в какое-л. состояние); засевать, сеять; класть, накладывать, укладывать; ставить; обвинять; сваливать вину на кого-л.; организовывать, устраивать; налаживать, устанавливать; помещать, устраивать, определять; снимать (одежду, обувь); ставить отметку; стелить, расстилать; раскладывать; стрелять; бросать, кидать (в кого-л.); упоминать; замечать, отмечать; делать пометку; хватать (до какого-л. срока, предела)
wиδирт                   # держаться, выдерживать; быть прочным, постоянным
wиδӯйд                   # расщеплять; очищать, напр. горох, абрикос (ср. wарδу̊ȥ:wарδӯйд); теребить (напр. шерсть, ср. wих̌камб:wих̌кӯвд); терзать, раздирать; щипать; обдирать, очищать от шелухи, кожуры (горох, орехи и т. д.); (переносно) терзать
wижӣвд                   # возвращать; возвращать; поворачивать; возвращаться; возвращаться; поворачивать назад
wизêwд                   # тушить, гасить
wизêwт                   # тушить, гасить
wизд                     # помещаться, вмещаться, умещаться; пролезать, проходить; быть впору; помещаться, умещаться
wизент                   # в формулах просьбы, мольбы, заклинания: сделать что-л.; знать; знать; понимать; считать, принимать (за кого-, что-л.); уважать, признавать, почитать; узнавать
wизу̊нт                  # в формулах просьбы, мольбы, заклинания: сделать что-л.; знать; понимать; считать, принимать (за кого-, что-л.); уважать, признавать, почитать; узнавать
wизуд                    # гасить, тушить; гаснуть, угасать; тушить, гасить
wилāмбт                  # класть, укладывать, накладывать; наваливать
wилāмт                   # класть, укладывать, накладывать; наваливать
wирêзд                   # справляться, осиливать, хорошо делать что-л.
wирембт                  # заставлять стоять в наказание, ставить в угол; заставлять стоять; ставить на отдых, привязывать (напр. лошадь)
wиремт                   # заставлять стоять в наказание, ставить в угол; заставлять стоять; ставить на отдых, привязывать (напр. лошадь); ставить на отдых (лошадь, осла, быка), оставлять стоять
wирех̌т                  # проникать, проходить, пробираться, продираться; разрезать, распарывать; распарывать; разрезать
wирӯвд                   # вставать, стоять
wирӯйд                   # распарывать; расплетать, распускать (о сплетенном, связанном); расплетать, распарывать; расплетаться; распарываться
wих̌ид                   # отпирать; отпирать (ключом)
wих̌кӯвд                 # кромсать, рвать на части, на куски (при угрозе); перебирать, разбирать шерсть руками; перебирать, разбирать, теребить (руками)
wих̌кӯд                  # кромсать, рвать на части, на куски (при угрозе); перебирать, разбирать, теребить (руками)
wих̌уд                   # расчесывать, причесывать
wих̌ух̌т                 # чесать, причесывать
wихойт                   # ударять, бить; колоть, мельчить
wишт                     # мешать, размешивать, перемешивать, ворошить, переворачивать; мешать, размешивать, перемешивать; ворошить, переворачивать; ковырять; работать не спеша, помаленьку, ковыряться, возиться; хлопотать за кого-л., содействовать; заботиться
wиӡêрт                   # разбрасывать навоз (по полю); разбрасывать навоз, удобрять навозом
wиӡд                     # помещаться, вмещаться, умещаться; пролезать, проходить; быть впору
wиӡид                    # освобождать, удалять, очищать; сметать, стирать с лица земли, громить; чистить, очищать; убирать; освобождать (от чего-л.)
wойāфт                   # стремиться, тянуться, бросаться
wойт                     # ахать да охать; захваливать; сглазить; ныть; рыдать; плакать
wолт                     # высиживать яйца; двигаться, перемещаться; прорастать, приниматься, развиваться (о растении); сидеть на яйцах, высиживать
wу̊йт                    # ахать да охать; захваливать; сглазить; ныть; рыдать; плакать
wу̊ғд                    # мычать, реветь (о быке, воле, верблюде); реветь, орать, выть; реветь, орать; плакать в голос
wузд                     # двигаться, пошевеливаться; двигаться, шевелиться; копошиться, кишеть, шевелиться (о насекомых)
wурзд                    # дрожать, ощущать озноб; судорожно сокращаться (о теле или какой-л. его части)
wухт                     # кашлять
wуцент                   # двигать, шевелить; качать, трясти; двигаться, шевелиться; качаться
wуцт                     # двигаться, идти потихоньку, шагать медленно; плестись, ковылять; двигаться, шевелиться, качаться, колебаться, трястись; качаться, колебаться; двигаться, шевелиться; дрожать, трястись; работать не торопясь; трудиться понемногу
wуқсент                  # вызывать тошноту, рвоту
wӣнт                     # видеть; видеть, замечать; видеться, встречаться
wӣрвд                    # кипеть; кипеть; вариться; шевелиться; возиться; баловаться; бегать, носиться
wӣфт                     # выдумывать, плести небылицы, нести вздор; ткать; ткать; вязать; плести; вить
wӣх̌т                    # плавать, купаться; плевать
δêкт                     # заставлять, принуждать лизать
δêрт                     # только как второй элемент в сложноименных глаголах с различным значением
δикт                     # давать; лизать; лизать, облизывать, вылизывать; растрачивать, расходовать
δимод                    # выделывать, обрабатывать (шкуру)
δод                      # бить; бодать; бросать, кидать; швырять; бросаться; передвигаться, двигаться, добираться; в конструкциях с кратким инфинитивом других глаголов, реже с существительными в сочетании с послелогами ш. -ард, -ирд употребляется для выражения начинательности (со словами пай, дараw, дар, чи); воздействовать, влиять, оказывать влияние, охватывать; вспомогательный глагол образует сложноименные глаголы среднего (непереходного) значения; вспомогательный глагол, образует сложноименные глаголы активного значения; выдавать замуж; давать; дарить; отдавать; предоставлять; давать; ударять (по чему-либо); бросать; помещать; работать при помощи чего-либо, при водить в движение (об орудиях); давить; жать; делать; устраивать (в разн. знач.); играть (на музыкальном инструменте); касаться, трогать, задевать (прям. и перен.); лопать, лакать, дуть, пить; жрать; одеваться; падать, валиться, сваливаться; падать, выпадать, идти (об осадках); передвигаться (в разн. знач.); помещать, класть (в разн. знач.); попадать, оказываться; пуститься, броситься; попасть, очутиться; выпадать (об осадках); разбивать, побеждать (в борьбе, в состязании); одолевать; ругать; связывать, соединять; добавлять, прибавлять; случаться, происходить; точить; тратить, расходовать; убивать, подстреливать (на охоте); ударять, бить, стегать; вонзать, втыкать; ударяться, стукаться; наталкиваться, натыкаться
δойд                     # только как второй элемент в сложноименных глаголах с различным значением
δӯвд                     # клевать, склевывать; собирать, срывать; собирать; рвать
δӯд                      # иметь (только в сочетаниях)
δӯйд                     # доить; доить; иметь (только в сочетаниях); только как второй элемент в сложноименных глаголах с различным значением
θêwд                     # заставлять гореть, зажигать; жечь, сжигать; огорчать, расстраивать; печалить, причинять душевную боль
θуд                      # гореть, зажигаться; заставлять гореть, зажигать; заставлять гореть, зажигать; жечь, сжигать; огорчать, расстраивать; печалить, причинять душевную боль
θӣпт                     # кушать, есть (сыпучее, напр. толокно, сахарный песок)
аwд                      # плакать, реветь (о ребенке)
аwезд                    # вешать, казнить через повешение; вешать, развешивать, подвешивать
аwеӡд                    # вешать, казнить через повешение; вешать, развешивать, подвешивать
аwт                      # плакать, реветь (о ребенке)
аθêрт                    # передавать (из рук в руки); протягивать; отдавать; потягиваться; протягивать, вытягивать (руки, ноги); протягивать, передавать из рук в руки
аθакт                    # тяжело дышать; задыхаться (от жары)
абох̌т                   # глотать
авӯд                     # находить, отыскивать, обнаруживать
агāнт                    # покрывать, укрывать; укутывать (напр. одеялом)
ажêрт                    # вымачивать, размачивать; мочить, смачивать, размачивать (кауз. к ш. ажир, б. нижир)
ажӯд                     # мокнуть, намокнуть, размокать, намокать
ажӯйд                    # мокнуть, намокнуть, размокать, намокать
амбӯст                   # обваливаться, рушиться
анакт                    # трудиться, возиться; хлопотать
анафцт                   # мокнуть, размягчаться; размягчаться; распариться (от жары)
ангахт                   # задевать, касаться; заикаться, запинаться; застревать, попадать, вонзаться; заикаться, запинаться; попадать впросак; оказываться в трудном положении, испытывать трудности, затрудняться; попадать; застревать; вонзаться
